【裁判字號】    95,交聲,567
【裁判日期】    951207
【裁判案由】    違反道路交通管理處罰條例聲明異議
【裁判全文】
臺灣桃園地方法院交通事件裁定         95年度交聲字第567號
原處分機關  交通部公路總局新竹區監理所桃園監理站
異  議  人
即受處分人  甲○○
上列受處分人因違反道路交通管理處罰條例案件，不服原處分機
關交通部公路總局新竹區監理所桃園監理站95年11月3 日桃監裁
罰字第裁52-DB0000000號處分，向本院聲明異議，本院裁定如下
：
    主  文
異議駁回。
    理  由
一、原處分意旨略以：異議人即受處分人甲○○於民國九十五年
    九月三十日上午九時二十分許，未依規定戴安全帽，即騎乘
    ＡＸ六—六七三號重機車上路行駛，而於上開時間，在桃園
    縣桃園市○○街（原處分誤載為環南街），為警攔停舉發，
    因依道路交通管理處罰條例第三十一條第六項規定，裁處異
    議人罰鍰新臺幣（下同）五百元。
二、異議意旨略以：警員攔查異議人時，異議人之機車已在自家
    庭院停妥，並已熄火，並非在道路上，警員竟利用職務上之
    權利，擅闖民宅，要求看證件舉發違規，仗勢欺人，實難甘
    服，又騎乘機車未戴安全帽乃個人自由，並未妨礙他人，亦
    不影響交通，故道路交通管理處罰條例處罰上開行為，係侵
    害異議人憲法上之基本權利，為此聲明異議，請准予撤銷原
    處分云云。
三、經查，異議人甲○○於上開時間、地點，騎乘機車未依規定
    戴安全帽之事實，業經舉發機關桃園縣政府警察局桃園分局
    以九十五年十月二十三日桃警分交字第０九五一０四五三二
    二號函敘甚明，並有舉發警員填製之舉發違規通知單一份附
    卷可稽，即異議人亦僅辯稱：警員攔查時，伊甫將機車停妥
    熄火，是警員擅闖民宅看證件云云，而未否認其騎乘機車未
    戴安全帽之違規行為（見異議人九十五年十月十一日陳述單
    、九十五年十一月九日聲明異議狀），是故，異議人之違規
    事實，已甚明確。
四、異議人雖以前詞置辯，惟按，道路交通管理之稽查、違規記
    錄，由交通勤務警察執行之，又警察對於已發生危害之交通
    工具，得予以攔停，並要求駕駛人出示相關證件，或查證其
    身分，道路交通管理處罰條例第七條第一項、警察職權行使
    法第八條第一項等規定可資參照，而異議人確有前揭違規事
    實，此如前述，是則，縱認異議人所辯：警察是在伊停車時
    ，始要求查閱證件云云屬實，亦僅屬警員稽查違規之方式是
    否妥當之問題，難認警員向異議人索閱證件有何違法之處；
    何況依前揭桃園分局查覆函文表示：本件舉發員警係在桃園
    市○○街執行交通巡邏勤務時，發現異議人騎乘機車未戴安
    全帽，因考量異議人安全，故未強行攔查，待異議人將機車
    停於福元街三十五巷一號前之公有道路上，始趨前請異議人
    出示證件，予以舉發等語，更足認本件警員舉發異議人違規
    之方式，甚為妥適，並無瑕疵可指。再按，為防止妨礙他人
    自由、避免緊急危難、維持社會秩序或增進公共利益，必要
    時非不得以法律限制人民之憲法基本權，憲法第二十三條規
    定甚明，而道路交通管理處罰條例第三十一條第六項規定所
    以處罰騎乘機車未戴安全帽者，乃根據肇事結果統計及醫學
    分析，機車駕駛人肇事後，頭部受傷之可能性較大且較為嚴
    重，為減少社會成本之支出，有以致之（上開條文之立法理
    由參照），準此，法律限制機車駕駛人或附載人員應戴安全
    帽，係為增進公共利益，減少因交通事故所生之社會成本，
    所採取之手段，且合於比例原則，有何違憲可言？綜上，異
    議人所辯顯係卸責之詞，並無可採。
五、按「機器腳踏車駕駛人或附載座人未依規定戴安全帽者，處
    駕駛人新臺幣五百元罰鍰」，道路交通管理處罰條例第三十
    一條第六項定有明文，查異議人既有前揭違規情事，已如前
    述，依上說明，自應依法裁罰。原處分機關因依上開道路交
    通管理處罰條例規定，裁處異議人罰鍰五百元，於法自無不
    合。本件異議為無理由，應予駁回，爰裁定如主文。
據上論斷，應依道路交通案件處理辦法第十九條，裁定如主文。
中    華    民    國    95    年    12    月    7     日
                    交通法庭  法  官  陳彥宏
以上正本證明與原本無異。
如不服本裁定，應於送達後5 日內，向本院提出抗告狀。
                              書記官  翁其良
中    華    民    國    95    年    12    月    7     日


司法院資訊處製作；財團法人民間司法改革基金會備份。
